【裁判字號】    89,訴,65
【裁判日期】    890421
【裁判案由】    清償債務
【裁判全文】
臺灣臺北地方法院民事判決                        八十九年度訴字第六十五號
    原      告  京華證券股份有限公司
    法定代理人  李克明
    訴訟代理人  蓋華英律師
    複  代理人  謝偉雯律師
                林俊宏律師
    被      告  丙○○                住台北市○○區○○路五十二號
                乙○○        .
    右  一  人
    訴訟代理人  丁福慶律師
右當事人間請求清償債務事件，本院判決如左：
    主      文
被告應連帶給付原告新台幣貳佰捌拾伍萬貳仟元，及自民國八十八年七月十六日起至
清償日止，按年息百分之五計算之利息。
訴訟費用由被告連帶負擔。
本判決於原告以新台幣玖拾伍萬零柒佰元或同面額之第一商業銀行股份有限公司可轉
讓定期存單供擔保後，得假執行。但被告乙○○於假執行程序實施前，以新台幣貳佰
捌拾伍萬貳仟元為原告預供擔保時，得免為假執行。
    事      實
甲、原告方面：
一、聲明：除供擔保金額外，如主文第一項所示。
二、陳述：
  （一）緣被告丙○○於民國八十七年一月十九日、二十日向原告申請開立股票普通
        交易帳戶，戶號為○一五二一∣七號，以及信用交易帳戶，戶號三五號，簽
        有委託買賣證卷受託契約、融資融卷契約等開戶資料。被告丙○○於八十八
        年五月二十八日融資買進國巨一百張，單價為新台幣（下同）三十五元四角
        ，價金三百四十萬元；友訊五十張，單價為七十八元五角，價金三百九十二
        萬五千元；友訊五十張，單價為七十七元，價金三百八十五萬；致茂二十三
        張，單價為一百零九元，價金二百五十萬七千元，總計買進股數三百二十三
        張，總價金一千七百二十六萬二千元，原告應收交割金額為六百八十八萬一
        千九百十四元。同年五月二十九日又融資買進國巨一百七十張，單價為三十
        一元九角，價金五百四十二萬三千元；合泰七十張，單價為三十八元七角，
        價金二百七十萬九千元；融資賣出致茂二十三張，單價一百十四元五角，價
        金二百六十三萬三千五百元，總計買進股數二百四十張，價金為八百一十三
        萬二千元，賣出總股數二十三張，總價金為二百六十三萬三千五百元，原告
        應收交割金額為二百一十四萬八千零六十六元。同年五月三十一日又現股買
        進友訊五十張，單價為七十九元五角，價金三百九十七萬五千元；合泰四十
        張，單價為三十八元六角，價金一百五十四萬四千元；智邦九十張，單價為
        七十四元，價金六百六十六萬六千元，及融資買進合泰三十張，單價三十八
        元六角，價金一百一十五萬八千元，合計買進總股數二百一十張，總價金為
        一千三百三十三萬七千元，原告應收交割金額為一千二百六十六萬一千六百
        七十一元，原告均依被告丙○○之下單指示及相關法令辦理其股票之買賣。
        詎料被告丙○○竟未如期履行交割義務，原告即依委託買賣證券受託契約第
        八條暨台灣證券交易所股份有限公司證券經紀商受託契約準則（下稱受託契
        約）第十九條規定，代辦交割手續。
  （二）查依上開受託契約第十九條與委託買賣證券受託契約第八條規定，被告丙○
        ○不按期履行交割，即為違約。而被告丙○○違約後，原告除依法代辦交割
        手續外，應於確定被告違約之日開始委託他證券經紀商在證券交易所集中交
        易市場予以處理，並將處理所得抵充被告丙○○因違約所生債務及費用。惟
        經抵充後，仍有不足二百八十五萬二千元，經多次請求被告丙○○清償，迄
        今仍未清償。
  （三）按受託契約準則第十九條、委託買賣證券受託契約第八條、第十條規定，被
        告丙○○既有違約事實，其與原告之委託買賣證券受託契約當然終止。復依
        台灣證券交易所股份有限公司證券商辦理有價證券買賣融資業務操作辦法第
        三十八條第一項規定，未依本辦法第十九條規定按期交付融資自備款者，即
        為違約，則依被告丙○○與原告間之融資融券契約第十三條第一項規定，本
        融資融券契約亦當然終止。另依民法第七百三十九條、第二百七十三條規定
        ，被告乙○○既為被告丙○○之連帶保證人，自應就被告丙○○之違約負連
        帶債務清償責任。揆諸上開情節，當事人間之委託買賣證券受託契約及融資
        融券契約既已終止，被告自應連帶返還二百八十五萬二千元，暨自支付命令
        送達之翌日即八十八年七月十六日起至清償日止，按年息百分之五計算之利
        息。爰依雙方委託買賣證券受託契約第八條、第十條及融資融券契約第十三
        條、第十六條規定，請求判決如訴之聲明。
三、證據：提出委託買賣證券受託契約、開立證券信用交易帳戶申請書、融資融券契
    約書、八十六年地價稅繳款書、買賣報告書暨交割憑單、台灣證券交易所股份有
    限公司證券經紀商受託契約準則、原告委託元大證券股份有限公司代為處理之賣
    出憑單暨試算表、台灣證券交易所股份有限公司證券商辦理有價證券買賣融資業
    務操作辦法為證（以上均影本）。
乙、被告方面：
一、被告丙○○未於言詞辯論期日到場，亦未提出準備書狀作何聲明或陳述。
二、被告乙○○部分：
  （一）聲明：原告之訴駁回。如受不利判決，願供擔保請准免予假執行。
  （二）陳述：對於原告請求之金額無意見，但現在沒有錢還款。
    理      由
甲、程序方面：
一、本件原告之法定代理人原為甲○○，於本院繫屬中變更為李克明，業經原告依民
    事訴訟法第一百七十條、第一百七十五條第一項聲明承受訴訟，且其書狀於八十
    九年二月二日送達於他造，核與民事訴訟法第一百七十六條規定相符，應予准許
    ，合先敘明。
二、本件被告丙○○，未於言詞辯論期日到場，核無民事訴訟法第三百八十六條各款
    所列情形，爰依原告之聲請，由其一造辯論而為判決。
乙、得心證之理由：
一、本件原告主張之事實，已據其提出委託買賣證券受託契約、開立證券信用交易帳
    戶申請書、融資融券契約書、買賣報告書暨交割憑單、台灣證券交易所股份有限
    公司證券經紀商受託契約準則、原告委託元大證券股份有限公司代為處理之賣出
    憑單暨試算表、台灣證券交易所股份有限公司證券商辦理有價證券買賣融資業務
    操作辦法為證，核屬相符，復為被告乙○○所不爭執。被告丙○○未到場爭執或
    提出書狀答辯以供本院斟酌。原告主張堪信為真實。
二、原告依融資融券契約及連帶保證法律關係請求被告連帶給付如主文第一項所示之
    金額及利息為有理由，應予准許。
三、原告及被告乙○○均陳明願供擔保，以代釋明，聲請宣告假執行或免為假執行，
    經核均無不合，爰定相當之擔保金額，併准許之。
四、結論：原告之訴為有理由，依民事訴訟法第三百八十五條第一項前段、第八十五
    條第二項、第三百九十條第二項、第三百九十二條，判決如主文。
中      華      民      國    八十九    年      四      月    二十一    日
                                      民事第五庭法      官  賴泱樺
右正本證明與原本無異
如不服本判決應於送達後廿日內向本院提出上訴狀
中      華      民      國    八十九    年      五      月      二      日
                                                法院書記官  江婉容


司法院資訊處製作；財團法人民間司法改革基金會備份。
